【裁判字號】    89,易,1730
【裁判日期】    890731
【裁判案由】    妨害公務
【裁判全文】
臺灣臺南地方法院刑事判決                        八十九年度易字第一七三號
    公  訴  人  臺灣台南地方法院檢察署檢察官
    被      告  乙○○
    選任辯護人  蘇明道律師
右列被告因妨害公務案件，經檢察官提起公訴（八十九年度偵字第五九一九號），本
院判決如左：
    主  文
乙○○對於公務員依法執行職務時，施強暴，處拘役伍拾日，如易科罰金，以參佰元
折算壹日；又於公務員依法執行職務時，當場侮辱，處拘役參拾日，如易科罰金，以
參佰元折算壹日。應執行拘役柒拾日，如易科罰金，以參佰元折算壹日。緩刑參年。
    事  實
一、乙○○於民國八十九年五月十日晚上飲酒後，在台南縣七股鄉玉成村三之三十三
    號前持剪刀與人發生衝突，經民眾報案由台南縣警察局佳里分局七股分駐所（下
    稱七股分駐所）警員謝昌男、許東甲等人趕至現場處理，於同日二十時四十分許
    ，謝昌男、許東甲二名身著制服警員將乙○○帶回七股分駐所準備下車之時，乙
    ○○明知警員謝昌男係依社會秩序維護法執行職務之公務員，竟以強暴之手段，
    以左手勒住謝昌男之脖子，七股分駐所值班巡官甲○○見狀，隨即前往幫忙戒護
    ，乙○○亦明知甲○○係依法執行職務之公務員，竟接續上開妨害公務犯意，以
    腳踢巡官甲○○，致甲○○受有上口唇裂傷、右手指撕裂傷之傷害（傷害部分未
    據告訴），旋即為警所制止並帶上手銬；此時乙○○又另基於侮辱公務員之犯意
    ，當場以「幹你娘雞巴」等穢語侮辱上述公務員，嗣於同日二十一時三十五分許
    ，乙○○在該分駐所又以前開穢語侮辱上述公務員。
二、案經台南縣警察局佳里分局報告台灣台南地方法院檢察署檢察官偵查起訴。
    理  由
一、訊據被告乙○○矢口否認有何犯行，辯稱：當時喝醉酒，所以均不記得云云。然
    查，上開事實，業據警員謝昌男、許東甲及巡官甲○○結證屬實，警員甲○○受
    有上開傷害，亦有新生醫院出具之診斷證明書一紙存卷可憑，復有錄音帶二捲及
    譯文一份在卷可稽。其次，被告明知喝酒多量容易誤事竟又飲酒，縱認因此而意
    識不清，惟此係一原因自由行為，亦即係由於可歸責於被告自己之過錯，導致自
    己陷於精神障礙狀態，而在精神障礙狀態中，實現不法構成要件，被告自應對其
    行為負責；況且參之證人謝昌男於本院審理時證稱：伊到場處理時見被告手持剪
    刀，伊表明身分後被告即將剪刀交給伊，並表明伊的身分等語，由上足證被告為
    警查獲時尚有意識足資辨識證人謝昌男為執行公務之警員；又徵諸依卷附錄音譯
    文所示，被告於該分駐所謾罵時，稱在場警員「學長」、「主管」、「警察」等
    語，顯見被告應知悉上述三名警員均係依法執行職務之公務員；故被告實無法諉
    為不知辱罵及毆打警員之情事，足見被告當時之神志對於外界事務，應尚非全然
    缺乏知覺及判斷作用，於法尚不得執為其免責之事由，被告所辯，顯係事後卸責
    之詞。本件事證已甚明確，被告犯行堪以認定。
二、核被告對於公務員依法執行職務時，施強暴，所為係犯刑法第一百三十五條第一
    項之罪；又其於公務員依法執行職務時，當場侮辱，所為係犯同法第一百四十條
    第一項之罪。被告前揭對於公務員依法執行職務時，當場侮辱，主觀上係出於單
    一之犯意，且係於同一日之二十時四十分許及二十一時三十五分許在七股分駐所
    所為，應認係在時間與空間密接之情狀下，接續數個同一行為而持續侵害同一法
    益，實現同一構成要件，而成立之一罪，公訴人認係連續犯，容有未洽，併此敘
    明。被告所犯上開二罪，犯意各別，行為互殊，罪名各異，應予分論併罰。爰審
    酌被告犯罪之動機、手段、對執行公務之公務員行使公務之威信所生危害、犯罪
    後雖否認犯意惟坦承犯行態度尚稱良好，且已深表悔意等一切情狀，量處如主文
    所示之刑，併諭知易科罰金之折算標準，併定其應執行之刑，以資懲儆。又被告
    前未曾受有期徒刑以上刑之宣告，有台灣台南地方法院檢察署刑案資料查註紀錄
    表在卷可憑，且已深表悔意，向前開執行公務之員警道歉，並獲得渠等之諒解，
    有和解書二紙附卷可參，其經此教訓後，應知所警惕，信無再犯之虞，本院因認
    所宣告之刑以暫不執行為適當，併諭知緩刑三年，以勵自新。至於扣案之剪刀一
    把，被告稱非其所有，且亦非供被告為上開犯行所用之物，無從宣告沒收，附此
    陳明。
據上論斷，應依刑事訴訟法第二百九十九條第一項前段，刑法第一百三十五條第一項
、第一百四十條第一項、第五十一條第六款、第四十一條、第七十四條第一款，罰金
罰鍰提高標準條例第一條前段、第二條，判決如主文。
本案經檢察官陳明進到庭執行職務。
中    華    民    國      八十九      年      七      月      三十一    日
                                  臺灣臺南地方法院刑事第三庭
                                          法  官  林淑婷
右正本證明與原本無異。
如不服本判決，應於判決送達後十日內，向本院提出上訴狀。
                                           書記官 董挹棻
中    華    民    國      八十  九      年   八        月     一       日
附錄本案論罪科刑法條全文：
刑法第一百三十五條第一項：
    對於公務員依法執行職務時，施強暴脅迫者，處三年以下有期徒刑、拘役或三百
    元以下罰金。
刑法第一百四十條第一項：
於公務員依法執行職務時，當場侮辱，或對於其依法執行之職務公然侮辱
者，處六月以下有期徒刑、拘役或一百元以下罰金。


司法院資訊處製作；財團法人民間司法改革基金會備份。
